臺灣高等法院刑事判決　　　　　　　　 94年度上訴字第171號
上　訴　人
即　被　告　丙○○
選任辯護人　甲○○律師
上列上訴人因強盜等案件，不服臺灣桃園地方法院93年度訴字第
1522號，中華民國93年11月30日第一審判決（起訴案號：臺灣桃
園地方法院檢察署93年度偵字第10131 號），提起上訴，本院判
決如下：
    主  文
上訴駁回。
    事  實
一、丙○○於民國（下同）九十三年五月二十日十九時三十分許
    騎乘車牌號碼ＪＬ三─七二三號重型機車，前往桃園縣大園
    鄉○○村○○○路九九號「大園勞工消費合作社」（下稱合
    作社）購物，於選取飲料、泡麵及袖珍型面紙後，竟意圖為
    自己不法之所有，徒手竊取「歐蕾活膚菁華霜」化粧品乙罐
    （價值新台幣（下同）四百三十九元）置入所著外套口袋內
    ，嗣至櫃檯處時僅將飲料、泡麵及袖珍型面紙結帳即離開，
    而因其竊取之上開化妝品未經消磁，店門口安置之電磁感應
    器遂發出警告聲響，丙○○旋即轉身逃逸，該合作社店員乙
    ○○則為取回未結帳物品而向外追躡丙○○至附近之大園鄉
    ○○○路一四二巷內，逮獲丙○○並抓住其衣領，詎丙○○
    竟為脫免逮捕，先以手推開乙○○，繼而出手揮拳毆打乙○
    ○，當場對乙○○施以強暴，因而與乙○○發生拉扯，並致
    乙○○受有右手鈍挫傷之傷害（傷害部分未據乙○○提出告
    訴），於拉扯之際，丙○○所竊得之化粧品因而掉落，乙○
    ○乃彎腰撿取，丙○○則趁隙逃離，嗣經乙○○報警後，於
    同日晚間二十一時五十分許，丙○○返回該合作社上址前欲
    騎回其車牌號碼ＪＬ三─七二三號重型機車時，為警查獲。
二、案經桃園縣政府警察局大園分局報請臺灣桃園地方法院檢察
    署檢察官偵查起訴。
    理  由
一、訊據上訴人即被告丙○○供承有於上揭時地進入上述合作社
    竊取「歐蕾活膚菁華霜」化粧品乙罐，於走出該合作社門口
    時因感應器警鈴大作而逃跑，旋為店員乙○○自後追躡，並
    遭乙○○追及抓住衣領之事實，惟矢口否認有為脫免逮捕而
    當場施以強暴之犯行，辯稱：伊被乙○○追到拉住後面衣領
    時，就將竊取的東西放在地上，此時乙○○鬆手，伊即回頭
    請求乙○○原諒，可能如此乙○○宇才會以為伊要揮拳打他
    ，就一拳打過來，但伊並無與乙○○發生拉扯，也沒有要打
    他云云。惟查：
(一)上揭犯罪事實，業據被害人乙○○於警詢及偵審中指述綦詳
    在卷，並供稱：被告於伊抓住其衣領時，很用力的將伊推開
    ，後來伊又追上去，被告即正面向伊揮拳，但伊閃開而未被
    打到，然後就和被告拉扯扭成一團，因化粧品由被告外套口
    袋掉落，伊拾取時被告趁隙逃逸等語（見偵查卷第七至八頁
    、第二十五頁、原審卷九十三年十一月十七日審判筆錄及本
    院卷九十四年三月十八日審判程序筆錄），並有乙○○出具
    之贓物認領保管收據、統一發票各乙紙、車牌號碼ＪＬ三─
    七二三號重型機車照片三張、大園鄉○○○路一四二巷口照
    片二張、「歐蕾活膚菁華霜」化粧品照片二張、被告住處內
    扣得外套照片二張、被告穿著紫色外套照片及被告賠償該大
    園勞工消費合作社而成立之和解契約書等附卷足憑，且被告
    於警詢時即供承因乙○○追到伊時動手將伊衣領拉住，伊為
    要掙脫所以用手揮打等語（見偵查卷第五頁），至被告雖否
    認於被害人乙○○追及時有出拳揮打乙○○及相互拉扯之情
    事，惟查被告於上揭時地竊取「歐蕾活膚菁華霜」化粧品乙
    罐走出該合作社時，因門口感應器響鈴大作旋即逃跑，被害
    人乙○○經收銀員告知而自後追趕被告，而依被害人乙○○
    於原審法院審理時供稱公司規定只要將被偷的東西拿回來就
    好，人沒抓到沒關係，伊原本只知道被告有偷東西但不知道
    是什麼，伊追到被告時跟他說你有東西沒有結帳，他說沒有
    偷東西，並與伊發生拉扯，伊與被告拉扯時東西從被告口袋
    掉出來，伊才知道被告是偷「歐蕾活膚菁華霜」等語（見原
    審卷九十三年十一月十七日審判筆錄），是被害人乙○○自
    後追躡被告之目的僅係為取回合作社失竊之物品，並於追趕
    七、八十公尺時追到被告，拉住其後面衣領，此時被害人乙
    ○○應僅係要求被告歸還未結帳之物品即可，實無無故即出
    手揮打被告之理，反之，若非被告將所竊取之物品交還，被
    害人乙○○亦無任意即放手之理，是若非如被害人乙○○所
    述於其抓住被告後面衣領時，被告用力將其推開，被告乙○
    ○始因而鬆手，並於被告再行欲逃跑時復自後追趕，而此時
    亦僅係欲阻止被告離去，是若非被告出手欲揮打被害人乙○
    ○，被害人乙○○始行出手反擊並與被告發生拉扯，而致受
    上述傷害，至若被告於遭被害人乙○○追及抓住其衣領時，
    其若即欲回頭向被害人乙○○坦認犯行請求原諒，理應將所
    竊取之物品交還被害人乙○○，又豈有如其所述將所竊取之
    物品放於地上之理，且復欲再行逃跑，是被告顯有於竊取財
    物經被害人乙○○發覺並自後追趕而抓住其衣領時，為脫免
    逮捕而對被害人乙○○實施強暴行為，被告所辯並未對被害
    人乙○○施何強暴行為，顯非事實，是被告於警詢時供承有
    於為脫免逮捕而對被害人乙○○施加強暴之行為，堪認與事
    實相符，其事後翻異前供否認有為脫免逮捕對被害人乙○○
    施強暴行為云云，要屬推諉卸責之詞，不足採信，事證明確
    ，被告犯行，應堪認定。
二、按刑法準強盜罪之所謂當場，固不以實施竊盜或搶奪者尚未
    離去現場為限，即已離盜所而尚在他人跟蹤追躡中者，仍不
    失為當場；竊盜或搶奪，因防護贓物、脫免逮捕或湮滅罪證
    ，而當場施以強暴、脅迫者，即以強盜論，不以所施強暴、
    脅迫手段，須至使他人不能抗拒程度為成立準強盜罪之要件
    ，此與刑法第三百二十八條第一項之普通強盜罪之構成要件
    不同（參照最高法院二十八年上字第一九八四號判例及九十
    一年台上字第五七七八號判決），查本件被害人乙○○於被
    告竊盜後逃跑持續追躡被告至附近巷道時，仍不失為當場，
    而被告以手推開乙○○，嗣並揮拳攻擊乙○○（雖揮拳落空
    未致乙○○受傷）並與其發生拉扯，姑不論乙○○是否已達
    不能抗拒之程度，被告所為已足該當於準強盜罪中強暴之要
    件，核被告竊盜後，為脫免逮捕，復當場施強暴之行為，係
    犯刑法第三百二十九條之準強盜罪。原審以被告上述犯行，
    事證明確，援引刑法第三百二十條第一項、第三百二十九條
    及第五十九條規定，並爰審酌被告之前無不良素行，因欲購
    買化妝品供母親使用，然所帶金額不足遂竊取之，嗣並施強
    暴於追捕之店員，造成店員之手部受傷，殊非可取，然衡其
    智識程度、生活狀況、所得利益甚少（該化妝品價值僅四百
    三十九元），且坦承部分犯行，犯後態度尚佳，顯有悔意等
    一切情狀，又被告並無前科，素行良好，現仍就學（經本院
    當庭勘驗其學生證及註冊繳費單無訛），本件所為應係其年
    輕識淺，未經深慮致罹重典，且事發後其自承每日輾轉反側
    ，難以入眠，並業與「大園勞工消費合作社」和解並賠償新
    台幣二萬元（有和解書附卷可稽），其當已深自反省而確有
    悔意，客觀上以一般國民生活經驗法則加以檢驗，應屬情輕
    法重，且足以引起一般人之同情，情堪憫恕，若處以刑法第
    三百二十九條之最低刑度有期徒刑五年，仍屬過重，而援引
    依刑法第五十九條規定酌減其刑，量處有期徒刑二年六月，
    經核認事用法，並無違誤，被告上訴意旨猶執陳詞否認有施
    強暴行為，依上所述，尚難認有理由，應予駁回。
據上論斷，應依刑事訴訟法第三百六十八條，判決如主文。
本案經檢察官鄭富銘到庭執行職務。
中　　華　　民　　國　　94　　年　　4 　　月　　1 　　日
　　　　　　　　　臺灣高等法院刑事第八庭
                                審判長法　官　吳　敦
　　　　　　　　　　　　　　　　　    法　官  沈宜生
　　　　　　　 　 　　　　　　　　　　法　官  張傳栗
以上正本證明與原本無異。
如不服本判決，應於收受送達後十日內向本院提出上訴書狀，其
未敘述上訴之理由者並得於提起上訴後十日內向本院補提理由書
（均須按他造當事人之人數附繕本）。
                                      書記官　秦慧榮
中　　華　　民　　國　　94　　年　　4 　　月　　4 　　日
附錄：本案論罪科刑法條全文
中華民國刑法第三百二十條第一項
意圖為自己或第三人不法之所有，而竊取他人之動產者，為竊盜
罪，處五年以下有期徒刑、拘役或五百元以下罰金。
中華民國刑法第三百二十九條
竊盜或搶奪，因防護贓物、脫免逮捕或湮滅罪證，而當場施以強
暴脅迫者，以強盜論。
